臺灣臺北地方法院民事判決　　　　　　　96年度家訴字第81號
原　　　告　甲○○
被　　　告　乙○○
上列當事人間請求確認婚姻成立事件，本院於民國96年9 月26日
言詞辯論終結，判決如下：
    主  文
原告之訴駁回。
訴訟費用由原告負擔。
    事實及理由
甲、程序方面：按確認法律關係之訴，非原告有即受確認判決之
    法律上利益者，不得提起之；前項確認法律關係基礎事實存
    否之訴，以原告不能提起他訴訟者為限，民事訴訟法第247
    條第1 項前段、第2 項定有明文。原告主張兩造於90年6 月
    22日結婚，惟此為被告所否認，且戶籍資料並未登記兩造為
    夫妻關係，已對原告主張夫妻之權利義務有所影響，亦即原
    告在私法上之地位因此有受侵害之危險，原告自得提起確認
    其與被告間婚姻關係存在之訴，以除去私法上身分地位不安
    之狀態，應認原告提起本件訴訟有即受確認判決之法律上利
    益。
乙、實體方面：
一、原告主張：兩造於民國90年6 月22日結婚宴客，並育有一子
    林言修，詎被告自前年開始深夜不歸，在外居住，並否認兩
    造婚姻關係存在，為此訴請確認兩造婚姻成立。
二、被告則以：90年6 月22日之宴客，與結婚無關，是請小孩的
    滿月酒，被告父母亦不知情，當天兩造沒有穿禮服，沒有喜
    帖，沒有放鞭炮，沒有主婚人，沒有證婚人，家裡的門有開
    有關等語，資為抗辯。
三、原告主張兩造於90年6 月22日以宴客方式，舉行結婚儀式，
    惟此為被告所否認，並以前開情詞置辯。是本件爭執點在於
    ：兩造於90年6月22日之宴客，是否符合民法所定結婚之要
    件。經查：
（一）按民法第九百八十二條所謂結婚應有公開之儀式，指結婚
      之當事人應行定式之禮儀，使不特定人得以共聞共見認識
      其為結婚者而言（最高法院51年台上字第551號民事判例
      可參）。所謂定式之禮儀，不論係依循舊俗或新式，要必
      以使在場共聞共見之不特定人，就其所行儀式之外表，依
      一般客觀習慣，立可認識其為結婚者始足當之，倘就其現
      場情狀，無從認識係舉行結婚儀式，縱當事人主觀上係舉
      行婚禮，仍不得為有公開之定式禮儀（台灣高等法院89年
      度家上字第258號民事判決可參）。
（二）原告固主張：90年6月22日我是打電話，電話中告訴親友
      要結婚及小孩滿月酒一起辦，請他們來吃飯，那天在我家
      及叔叔、姑姑家都有請客擺桌，門都是開的，那天兩造有
      敬酒等語。證人即原告妹婿丙○○亦到庭證稱：90年6月
      22日兩造有在信義路五段原告的住所宴客，好像請三桌，
      家裡的門是一半玻璃的一半鋁做的，從外面可以看得到裡
      面但不是很清楚，那天的門是開著，門前面是樓梯，樓梯
      下去後旁邊有一個住家，樓梯再下去是空地，是接山路，
      原告的住家算在半山腰，那天是請兩造結婚還有兒子滿月
      一起辦，是原告打電話告訴我請兒子滿月結婚順便一起辦
      ，沒有發帖子，他們只請認識的而已，他家裡房間有貼喜
      字，大門有無貼喜字我沒注意，我只是去吃吃飯而已，我
      沒有印象兩造有無來敬酒，吃飯時大家也說是滿月結婚一
      起辦，被告那邊沒有父母來參加，有無親友我不知道，被
      告也沒有穿新娘禮服，有放鞭炮，也有照相，我不知道兩
      造有無交換戒指等語。證人即原告鄰居丁○○則到庭結證
      稱：原告用電話通知我於90年6 月22日到原告家參加宴客
      ，原告說那天是小孩滿月他要請客，我不太記得他有沒有
      講要順便辦結婚。那天我騎機車過去，我是走樓梯上去在
      他們的客廳請客，客廳前的門有打開來，大概請了六、七
      桌，我沒注意有無貼喜字，兩造分別有來敬酒，講了什麼
      我不記得了，參加的人大部分是原告的朋友，我沒看到被
      告的父母親，我沒聽到有放鞭炮，我不太記得過程中有沒
      有人說滿月酒和結婚一起辦等語。證人陳惠倫亦到庭結證
      稱：90年6 月22日被告打電話跟我說她小孩滿月要請客，
      我問她要不要結婚，被告說她媽媽叫她不要結婚，因為她
      年紀還太小，我問她為何還要生小孩，被告說既然懷了就
      要生，那天我和我同學陳夢萱騎機車過去，機車騎進來是
      一個石階路，石階路上去右手邊有鐵皮屋，就是請客的地
      方，門都是開著，因為有送菜，印象中請了四桌，被告那
      邊只有我和我同學兩人去參加，那天我和別人都不認識，
      我們吃一吃就去房間看被告和小孩，沒有聽到人家說滿月
      酒和結婚一起辦，我感覺那天應該不是要結婚，我只有送
      小孩的金飾給被告，沒有包紅包，且被告的父母親都沒有
      來，被告沒有穿新娘服，家裡也沒有貼喜字等語。
（三）綜合上開證人證詞可知，原告妹婿丙○○固證稱當日原告
      是告知兒子滿月結婚順便一起辦，吃飯時大家也說是滿月
      結婚一起辦等語。惟90年6 月22日若是滿月與結婚一起宴
      客，因有別於一般單純的結婚宴客，與宴者應該印象深刻
      。惟參加的鄰居丁○○證稱：原告說那天是小孩滿月他要
      請客，我不太記得他有沒有講要順便辦結婚，我不太記得
      過程中有沒有人說滿月酒和結婚一起辦等語。證人陳惠倫
      並證稱：被告打電話跟我說她小孩滿月要請客，我問她要
      不要結婚，被告說她媽媽叫她不要結婚，我只有送小孩的
      金飾給被告，沒有包紅包，且被告的父母親都沒有來，被
      告沒有穿新娘服，家裡也沒有貼喜字，也沒有聽到人家說
      滿月酒和結婚一起辦，我感覺那天應該不是要結婚等語。
      原告亦自承電話中有講因為小孩滿月還有順便辦結婚，請
      客時不知道有沒有講，那天家裡沒有貼喜字，忘記有無放
      鞭炮等語。則當天兩造既未事先發放喜帖，未於大門張貼
      喜字，當天亦未著禮服，也無踐行主婚儀式，原告亦不記
      得有無當場宣告兩造要結婚，甚且有部分與宴者並不知有
      舉行結婚儀式，揆諸前揭判例意旨，顯見90年6 月22 日
      之宴客，並無法使不特定人得以共聞共見認識其有舉行結
      婚儀式，自不符合民法第982條所定結婚公開之儀式。
四、按結婚，應有公開儀式及二人以上之證人，民法第892 條第
    1 項定有明文。又結婚不具備民法第982 條第1 項之方式者
    ，無效，民法第988 條第1 款亦有明文。查原告主張兩造於
    90年6 月22日結婚，並不符合民法第982 條所定公開之儀式
    ，已如前述，從而，原告訴請確認兩造婚姻關係存在，洵屬
    無據，應予駁回。
丙、結論：本件原告之訴為無理由，並依民事訴訟法第78條，判
    決如主文。
中　　華　　民　　國　　96　　年　　10　　月　　25　　日
　　　　　　　　　家事法庭法　官　李慈惠
以上正本係照原本作成。
如對本判決上訴，須於判決送達後20日之不變期間內，向本院
提出上訴狀。
中　　華　　民　　國　　96　　年　　10　　月　　25　　日
　　　　　　　　　　　　　書記官　巫玉媛
